臺灣臺中地方法院民事判決
111年度訴字第2227號
原      告  柯宏穎  
訴訟代理人  謝尚修律師
複代理人    吳建寰律師
被      告  石乃瑜  
            石凱    
共      同
訴訟代理人  雷皓明律師
共      同
複  代理人  紀宜君律師
上列當事人間請求損害賠償事件，本院於民國111年11月7日言詞
辯論終結，判決如下：
    主    文
被告甲○○、乙○應連帶給付原告新臺幣肆拾萬元，及自民國一一
一年八月十六日起至清償日止，按年息百分之五計算之利息。
原告其餘之訴駁回。
訴訟費用由原告負擔五分之一，餘由被告甲○○、乙○連帶負擔。
本判決第一項得假執行。但被告甲○○、乙○如以新臺幣肆拾萬元
為原告預供擔保，得免為假執行。
原告其餘假執行之聲請駁回。
    事實及理由
一、原告主張：
(一)原告與被告甲○○係於民國104年7月1日結婚，婚後雙方原本
    均互動良好，豈料原告於110年11月17日經原告母親告知，
    被告甲○○有於半夜跟他人講電話乙事，進而發現被告甲○○與
    其他不詳男子間有不正常之男女關係，經原告一再詢問被告
    甲○○與其講電話者是何人，被告甲○○遂於110年11月23日邀
    同被告乙○至被告甲○○之沙鹿住處詳談；原告多方瞭解發現
    被告甲○○曾與被告乙○發生性行為，被告甲○○除有於110年12
    月10日以簡訊向原告表達歉意外，甚至於110年12月15日，
    被告甲○○亦有於其母親面前坦承其曾有與被告乙○發生過性
    行為，次數至少1次，且經原告詢問被告甲○○發生性行為之
    地點時，被告甲○○亦有表示去過汽車旅館。
(二)此外，被告乙○除經常與被告甲○○講電話、曖昧外，被告乙○
    也有經常至被告甲○○家中，甚至曾攜帶兩造之未成年子女共
    同出遊等節，顯見被告甲○○明知其與原告間婚姻關係仍存續
    中、被告乙○明知被告甲○○為有配偶之人，被告2人卻仍發生
    如上開所述之婚外情行為，且被告2人上開行為，顯已逾越
    一般男女交往分際，足以破壞原告婚姻及家庭共同生活之圓
    滿及幸福，致原告受有精神損害，被告2人故意不法侵害原
    告基於配偶之身分法益情節重大，爰依侵權行為之法律關係
    ，請求被告2人連帶賠償精神慰撫金等語。並聲明：（一）
    被告應連帶給付原告新臺幣（下同）500,001元，及均自起
    訴狀繕本送達翌日起至清償日止，按年息5%計算之利息。（
    二）願供擔保，請准宣告假執行。
二、被告則以：
(一)被告2人係於網路遊戲中相識，被告2人僅同一般友人一樣的
    相約出遊、閒聊、分享生活等情，被告2人乃僅止於朋友關
    係，並無原告所稱之為男女朋友密切交往關係。且本件係因
    原告曾於110年11月間某日，其未經被告甲○○之同意，擅自
    查看被告甲○○之手機，因發現被告2人有過通話紀錄，原告
    即心起疑竇，之後便經常無端猜忌被告甲○○有外遇情事所生
    。
(二)而本件原告雖有提出其與被告甲○○間簡訊、LINE對話紀錄與
    對話錄音等證據欲證明被告甲○○曾坦承其有他人發生曖昧、
    有與被告乙○發生婚外情乙節，惟當時實際情形係因原告屢
    次無端懷疑被告甲○○與他人有不正當男女關係而發生爭執，
    被告甲○○因曾多次向原告解釋而仍無端遭誤會，於甚感挫折
    與憤怒之下，刻意順應原告無端之懷疑而給予回應，以及於
    110年11月23日因原告有至被告甲○○之住所，並於被告甲○○
    及被告甲○○之母面前，恫稱若被告甲○○承認與被告乙○間有
    婚外情，則相安無事，惟若被告甲○○不承認，則因原告知悉
    被告乙○之住所、公司地址及車牌號碼等情，原告會將被告
    乙○生活弄得雞飛狗跳，原告甚至有表示「我陪你去死，都
    沒有關係。」、「換成別人碰到這些事，可能她家早就被開
    槍了。」等恫嚇之語，因原告上開所述實令被告甲○○感到恐
    懼，再加上被告乙○已有屢次遭原告為毆打、夥同其友人至
    被告乙○之住處恣意潑灑油漆、丟擲雞蛋等暴力行為對待，
    因此被告甲○○係迫於無奈之下僅能順從原告之逼問去回答，
    並希望能夠使原告遵循其言，能夠於承認後不再對被告乙○
    為任何傷害之舉；另關於原告主張被告甲○○曾因外遇之事有
    向原告道歉乙情，實則係被告甲○○為其曾與被告乙○間聯繫
    （如通話、出遊等情）造成原告之誤會，進而使原告與被告
    甲○○間屢生爭執一事而道歉，並非係被告甲○○有發生外遇之
    情事而向原告致歉。又於日常生活中與友人出遊，實屬正常
    之社交往來之型態，應仍為一般社會通念所能容忍，然原告
    卻僅因被告2人有一同攜原告與被告甲○○之子女出遊，即認
    被告2人關係斐淺，即認被告2人間有發生已不法侵害其配偶
    權，顯已過於限制被告甲○○於婚後所保有之交友空間及權利
    ，是被告2人實無逾越男女正常社交行為，及侵害原告之配
    偶權之情事發生等語，資為答辯。
(三)均聲明：1.原告之訴及假執行之聲請均駁回。2.如受不利判
    決，願供擔保請准免為假執行。　　　　
三、得心證之理由：　
(一)按因故意或過失，不法侵害他人之權利者，負損害賠償責任
    ；數人共同不法侵害他人之權利者，連帶負損害賠償責任；
    不法侵害他人之身體、健康、名譽、自由、信用、隱私、貞
    操，或不法侵害其他人格法益而情節重大者，被害人雖非財
    產上之損害，亦得請求賠償相當之金額；前2項規定，於不
    法侵害他人基於父、母、子、女或配偶關係之身分法益而情
    節重大者，準用之，民法第184條第1項前段、第185條第1項
    前段、第195條第1項前段、第3項分別定有明文。
(二)復按婚姻係以配偶雙方共同生活為目的，配偶應互相協力保
    持共同生活之圓滿、安全及幸福，此係以相互誠實為基礎，
    故應解為配偶因婚姻契約而互負誠實義務，配偶一方行為不
    誠實，破壞共同生活之圓滿、安全及幸福，即屬違反婚姻契
    約義務而侵害他方之權利。準此，倘他人與配偶一方為破壞
    婚姻契約誠實義務之行為，自亦屬侵害配偶權之行為。又侵
    害配偶權之行為不以通姦為限，祇須配偶一方與他人間有逾
    越普通朋友社交往來之行為，非一般社會通念所能容忍，而
    破壞婚姻共同生活之圓滿、安全及幸福情節重大者即足當之
    ，則該第三人與不誠實之配偶即為侵害配偶權之共同侵權行
    為人，即應對被害人負連帶負損害賠償責任。又當事人主張
    有利於己之事實者，就其事實有舉證之責任，但法律別有規
    定，或依其情形顯失公平者，不在此限，民事訴訟法第277
    條定有明文。故主張權利存在之人，應就權利發生要件事實
    負舉證責任，如主張權利存在之人就該事實已負舉證之責，
    始由抗辯權利不存在之人就權利障礙、排除或消滅之要件事
    實負舉證之責，此乃舉證責任分配之一般原則。故原告對於
    起訴原因已有相當之證明，而被告僅以空言爭執者，應認其
    抗辯事實並非真正，而應為被告不利益之認定。原告主張被
    告2人侵害其配偶權等情，既為被告2人所否認，原告自應就
    此有利於己之事實，負舉證責任。經查：
　1.原告與被告甲○○係於104年7月1日結婚，婚後育有2名子女，
    嗣於111年7月21日經調解而離婚等情，有原告所提之其戶籍
    謄本、原告與被告甲○○間調解離婚筆錄資料等在卷可憑（見
    本院卷第27頁、第187頁至第189頁），是此部分事實，均堪
    認屬實。而關於原告主張上開事實，業據其所提出原告與被
    告甲○○間通訊軟體LINE對話紀錄、110年11月23日兩造及被
    告甲○○母親間對話之錄音檔及錄音譯文、110年12月10日原
    告與被告甲○○間簡訊對話內容、110年12月15日原告與被告
    甲○○、被告甲○○母親間對話之錄音檔及錄音譯文、原告與原
    告之子間對話之錄音、錄影檔及錄音、錄影檔之譯文、原告
    與被告甲○○間簡訊內容、被告甲○○所提離婚協議書等資料影
    本各乙份為證（見本院卷第29頁至第85頁、第145頁至第155
    頁）。經本院觀諸上開原告所提原告與被告甲○○間通訊軟體
    LINE對話紀錄內容（見本院卷第29頁至第31頁），可知被告
    甲○○確有向原告表示其已有自己向其母親說明其有與他人發
    生曖昧之情形發生，而被告甲○○之母則希望雙方能當面坐下
    來一起談乙節，至為明確。
　2.另本院審酌並核對上開原告所提110年11月23日兩造及被告
    甲○○母親間對話之錄音檔及錄音譯文內容（見本院卷第39頁
    至第49頁、第85頁），可知被告乙○確有於原告、被告甲○○
    及被告甲○○之母面前，坦承其知悉被告甲○○為有配偶之人，
    且其與被告甲○○間確實有聊天及一同出去喝酒之情形，雖被
    告乙○於該對話中有向原告表示其與被告甲○○間僅係正常朋
    友關係，然其亦就與被告甲○○間聊天方式讓原告誤解而表示
    道歉；又觀諸原告所提110年12月15日原告與被告甲○○、被
    告甲○○母親間，於被告甲○○住處之對話錄音檔及錄音譯文內
    容（見本院卷第63頁至第75頁、第85頁），其中被告甲○○母
    親確有向被告甲○○表示：「乃瑜，你就老實講有沒有？」，
    被告甲○○則回覆：「嗯。」，之後原告並有詢問被告甲○○：
    「有沒有？幾次？」，而被告甲○○則有回覆：「1次。」，
    且於該錄音對話內容中原告另有詢問被告甲○○：「你為什麼
    有辦法這樣跟人家睡啊？是什麼心態我想要了解一下。」，
    被告甲○○回覆：「沒有什麼特別心態啊。」，原告接著問：
    「為什麼？還是單純刺激？還是很愛？」，被告甲○○則回覆
    ：「沒有。」，原告再問：「沒有很愛卻跟人家睡？」，被
    告甲○○則回覆：「為什麼要很愛才可以睡？」，原告接著問
    ：「所以你跟他睡沒有很愛？然後你還讓她不戴套？阿你還
    讓他射裡面？什麼意思？」，被告甲○○則回覆：「沒有阿，
    誰說讓他射裡面。」，原告：「沒有嗎？」，被告甲○○：「
    嗯」。原告又問被告甲○○：「啊都在哪裡睡？汽車旅館喔？
    啊都在哪裡睡？汽車旅館喔？」，被告甲○○則回答：「去過
    啊。」，原告再接著問：「沒有再（應為「在」之誤）清水
    吧，你很強耶！上班有請假過嗎？」，被告甲○○則回答：「
    請過。」、原告問：「阿未（應為「為」之誤）什麼要騙這
    麼久？」，被告甲○○則回答：「就這樣阿，就不想說。」，
    原告再問：「阿你是不敢承認喔，阿你是怕怎樣」，被告甲
    ○○則回答：「就不想承認。」等語。 本院認自上開110年12
    月15日原告與被告甲○○、被告甲○○母親間對話內容（見本院
    卷第63頁至第71頁），可知被告甲○○確有於其母親、原告面
    前承認有與被告乙○有過1次性行為，且於原告向被告甲○○詢
    問何以與他人發生性行為之原因，以及與他人發生性行為之
    詳細過程時，被告甲○○除未積極否認有與被告乙○發生性行
    為，以及有讓被告乙○不戴套等情形存在外，甚至有向原告
    表示為什麼要很愛才可以睡，其有去過汽車旅館、曾請假與
    被告乙○見面等意，且於原告詢問被告甲○○為何欺騙時，被
    告甲○○亦係表示其不想承認，而非否認其有發生外遇之情事
    等意旨。此外，依原告所提出原告與原告之子對話之錄影、
    錄影檔及譯文內容（本院卷第79頁至第85頁），可知於該影
    片中原告有詢問原告之子一同出遊之叔叔是否為被告乙○時
    （並有提示被告乙○照片予原告之子看），原告之子回答：
    「對呀。」，原告接著問：「都去你們家那一個喔？他有戴
    眼鏡嗎？」，原告之子回答：「有啊。未（應為「為」之誤
    ）什麼跟之前的頭髮不一樣。」，原告再問：「是不是這一
    個？」，原告之子回答：「對。」等語；而於錄音檔部分，
    則係原告有詢問原告之子，被告乙○是否曾去過被告甲○○住
    處及何時去的？被告乙○有帶原告之子去何處？被告甲○○是
    否有一同？被告乙○去被告甲○○住處之次數為何時，原告之
    子有回答：「有時候帶我出去，有時候一起出去。」、「有
    時候帶我出去，有時候帶我們兩個（即原告之子女2人）一
    起出去」、「媽媽有啊」、「來1、2次」等語，足認被告2
    人確曾不只一次一同攜帶原告與被告甲○○之子女出遊，且經
    原告另有詢問原告之子：「所以他（即被告甲○○）跟那個叔
    叔（即被告乙○）在一起喔？」，原告之子則回答：「應該
    是吧。」等語（本院卷第81頁），因此本院認自上開相關證
    據資料內容，應可認被告2人間顯已逾越男女正常社交範圍
    ，有超乎社交舉止界線之親密互動，已非一般社會通念下之
    配偶所能容忍，被告有共同侵害原告配偶權之行為，情節重
    大，應堪認定。
　3.被告乙○固答辯其與被告甲○○僅為普通朋友關係，未有侵害
    原告配偶權之情形發生；被告甲○○則辯稱其坦承有與他人曖
    昧、有與被告乙○發生性行為等情，係因受原告恐嚇、脅迫
    ，基於恐懼、迫於無奈之下而順從原告之逼問去回答云云，
    惟本院審酌兩造所提出上開錄音、錄影及譯文內容等證據資
    料（見本院卷第39頁至第49頁、第63頁至第77頁、第85頁）
    ，被告甲○○與原告於110年12月10日之對話錄音譯文（見本
    院卷第133頁至第135頁），原告雖有表示「不承認我就是再
    搞，我一定會搞到他雞飛狗跳」、「我陪你去死，都沒有關
    係。」、「換成別人碰到這些事，可能他家早就被開槍了。
    」等語，惟該次對話之前後內容，原告係先表示「告我一定
    是告，承認跟不承認就是代表說我要搞跟不搞而已」、「你
    要我去死，沒關係我陪你去死，我陪你去死都沒關係，我不
    想變成一個瘋子，很不喜歡這樣，真的，我已經很理性了，
    換成別人碰到這些事，可能他家早就被開槍了」等語，綜觀
    該次對話內容之前後語意，原告已表示要訴諸法律，理性解
    決問題，難認原告所言已達恐嚇、脅迫之程度；嗣原告與被
    告2人、被告甲○○母親間於110年12月15日之對話情形，雙方
    之情緒均尚屬理性、平和溝通之階段，甚至於對話過程中原
    告曾向被告甲○○表示：「啊不然勒，喔你都睡到不知道時間
    真的很誇張。重點是妳還笑得出來，我真的是……」等語（見
    本院卷第73頁、第85頁），堪認被告甲○○於110年12月15日
    向原告坦陳其有與被告乙○有過性行為，去過汽車旅館等當
    時，難認係基於恐懼、迫於無奈之下所為之回答，是被告2
    人上開之答辯意旨，洵無可採。
　4.綜上，被告2人於原告與被告甲○○婚姻關係存續期間，確有
    逾越男女正常社交行為、侵害原告之配偶權，堪認上開被告
    2人所為，衡諸一般倫理觀念及社會禮俗，足以破壞原告與
    被告甲○○間夫妻信任、共同生活之圓滿及幸福，已侵害原告
    身分法益上之配偶關係，且情節重大，致原告受有非財產上
    之損害，應負侵權行為損害賠償責任，自屬有據。
(三)按不法侵害他人之人格權，被害人受有非財產上損害，請求
    加害人賠償相當金額之慰撫金時，法院對於慰撫金之量定，
    應斟酌實際加害情形、所造成之影響、被害人痛苦之程度、
    兩造之身分地位、經濟情形及其他各種狀況，以核定相當之
    數額，最高法院51年台上字第223號判例可資參照。原告為
    高中畢業，月薪約3、4萬元，與被告甲○○間育有2名未成年
    子女，名下無任何財產資料，且有負債350萬元，109年及11
    0年均無薪資所得之經濟能力；被告甲○○為大學畢業，現職
    為科技公司品保員，月薪約2萬7,000元，與原告間育有2名
    未成年子女，有信用貸款及車貸負債約224萬元，109年無薪
    資所得，110年薪資所得為7萬2,075元，名下有房產及土地
    各1筆（均為公同共有），財產總額為110萬7,100元之經濟
    能力；被告乙○為大學畢業，現職為助理工程師，月薪約4萬
    6,000元，109年及110年薪資所得分別為59萬1,297元、57萬
    2,862元，名下財產有汽車1部、持有股票6筆，財產總額為1
    1萬元之經濟能力，業經兩造分別陳明在卷（見本院卷第167
    頁至第169頁、第183頁），並有兩造稅務電子閘門財產及所
    得調件明細表在卷可按（見本院卷證物袋）。審酌兩造之學
    經歷、職業、收入狀況、被告2人間有過性行為、去過汽車
    旅館、一同出遊之等逾越男女正常社交不當往來行為，兼衡
    原告配偶權受侵害之時間、地點及方式之情節，其所受痛苦
    之程度等一切情狀，認原告請求非財產上損害賠償數額以40
    萬元為適當。逾此範圍所為之請求，則不應准許。
四、末按給付無確定期限者，債務人於債權人得請求給付時，經
    其催告而未為給付，自受催告時起，負遲延責任。其經債權
    人起訴而送達訴狀，或依督促程序送達支付命令，或為其他
    相類之行為者，與催告有同一之效力。遲延之債務，以支付
    金錢為標的者，債權人得請求依法定利率計算之遲延利息。
    應付利息之債務，其利率未經約定，亦無法律可據者，週年
    利率為百分之5，民法第229條第2項、第233條第1項前段、
    第203條定有明文。本件原告對被告2人之侵權行為損害賠償
    債權，屬無確定期限之給付，依前揭法條規定，原告請求有
    理由之部分，併請求自民事訴訟起訴狀繕本送達被告2人之
    翌日即均自111年8月16日起（見本院卷第89頁、第91頁）起
    至清償日止，按年息5%計算之利息，為有理由，應予准許。
五、綜上所述，原告依侵權行為法律關係，請求被告連帶給付如
    主文第1項所示之本息為有理由，應予准許。原告逾此範圍
    之請求，則無理由，應予駁回。
六、本判決所命被告之給付金額未逾50萬元，依民事訴訟法第38
    9條第1項第5款之規定，自應依職權宣告假執行。原告雖聲
    明願供擔保請准宣告假執行，然此屬促使法院依職權發動假
    執行之宣告，法院毋庸另為准駁之判決。被告陳明願供擔保
    請准宣告免為假執行，經核與規定相符，爰酌定相當擔保金
    額准許之。至原告就敗訴部分所為之聲請，因訴之駁回而失
    所依據，不予准許。
七、本件事證已臻明確，兩造其餘攻擊防禦方法及證據，核與判
    決結果不生影響，爰不一一論列，併此敘明。
八、訴訟費用負擔之依據：民事訴訟法第79條、第85條第2項。
中　　華　　民　　國　　111 　年　　12　　月　　 6　　日
                  民事第三庭    法  官  李婉玉　　　　
以上正本係照原本作成。
如對本判決上訴，須於判決送達後20日內向本院提起上訴狀；如
委任律師提起上訴，應一併繳納上訴審裁判費。
中　　華　　民　　國　　111 　年　　12　　月　　7 　　日
                                書記官  蔡昀潔